【裁判字號】    90,上訴,786
【裁判日期】    900620
【裁判案由】    違反毒品危害防制條例
【裁判全文】
臺灣高等法院高雄分院刑事判決                      九十年度上訴字第七八六號
      上  訴  人
      即  被  告  乙○○
右上訴人因毒品危害防制條例案件，不服臺灣高雄地方法院九十年度訴字第五三號
中華民國九十年四月九日第一審判決（起訴案號：臺灣高雄地方法院檢察署八十九年
度偵字第七六一六號），提起上訴，及移送併辦（臺灣高雄地方法院檢察署九十年度
毒偵字第一八一一號），本院判決如左：
      主      文
原判決撤銷。
乙○○連續施用第壹級毒品，累犯，處有期徒刑壹年貳月；扣案之第壹級毒品海洛因
伍包（驗後淨重零點參陸甲克，包裝重壹點肆捌甲克）及含有第壹級毒品海洛因之殘
渣袋貳個，均沒收銷燬之；扣案之注射針筒壹支及塑膠軟管貳條，均沒收。又連續施
用第貳級毒品，累犯，處有期徒刑拾月；扣案含有第貳級毒品安非他命之殘渣袋壹個
，沒收銷燬之；扣案之塑膠吸管貳支、第貳級毒品安非他命吸食器壹組，均沒收。應
執行有期徒刑壹年捌月，扣案之第壹級毒品海洛因伍包（驗後淨重零點參陸甲克，包
裝重壹點肆捌甲克）、含有第壹級毒品海洛因之殘渣袋貳個及含有第貳級毒品安非他
命之殘渣袋壹個，均沒收銷燬之；扣案之注射針筒壹支、塑膠軟管貳條、塑膠吸管貳
支及第貳級毒品安非他命吸食器壹組，均沒收。
      事      實
一、乙○○前於民國八十六年、八十七年間因違反槍砲彈藥刀械管制條例案件，先後
    經法院判處有期徒刑六月、七月、七月確定，嗣經合併定其應執行刑為一年六月
    ，已於八十九年三月九日執行完畢。又於八十六年間，因違反肅清煙毒條例及麻
    醉藥品管理條例案件（非法吸用安非他命及海洛因），分別經原審法院判處有期
    徒刑三年一月、三月後，經上訴本院適用毒品危害防制條例之規定，將其送觀察
    、勒戒後，認有繼續施用毒品之傾向，再裁定施以強制戒治，於戒治期滿後，業
    經本院於八十八年八月十一日以八十七年度上訴字第九八六號判決免刑確定。詎
    其於上開免刑判決確定後，猶不思戒絕悔改，明知海洛因、安非他命業經甲告分
    列為毒品危害防制條例第二條第二項所規定之第一級、第二級毒品，均不得非法
    持有、施用，竟又各別基於施用第一級毒品海洛因、第二級毒品安非他命之概括
    犯意，自八十九年九月中旬某日起至九十年一月十八日止，連續在高雄縣大樹鄉
    ○○村○○○路六五號住處及高雄縣內等處，將第一級毒品海洛因粉末攙入香煙
    內點火吸食或以針筒注射身體等方式，施用第一級毒品海洛因多次，平均每天施
    用一次。又另行起意，另自八十九年十一月十一日十七時三十五分在警局採尿時
    起回溯二十四小時內某時起至九十年一月十九日在臺灣高雄看守所附設勒戒處所
    採尿時起回溯前二十四小時內某時止，連續在上開住處或高雄縣內等處不詳地點
    ，將第二級毒品安非他命置放於吸食器內，下用火燒烤加熱後再吸食其霧化氣體
    方式，連續施用第二級毒品安非他命多次，平均四、五天施用一次。嗣於八十九
    年十一月十一日中午十二時三十分許，在前揭住處為警查獲，並扣得其與女友吳
    純婷（另案偵辦）共有供渠等施用之第一級毒品海洛因五包（驗後淨重○點三六
    甲克，包裝重一點四八甲克）、含有第一級毒品海洛因之殘渣袋二個及含有第二
    級毒品安非他命之殘渣袋一個，暨分別供渠等施用第一級、第二級毒品之注射針
    筒一支、塑膠軟管二條、塑膠吸管二支及吸食器一組等器具。又於八十九年十一
    月十八日凌晨零時五分許，在高雄縣大寮鄉萬大橋下，與張郁文（檢察官另案偵
    辦）為警當場查獲，並採尿送驗結果得知上情。嗣經臺灣高雄地方法院檢察署檢
    察官（以下簡稱檢察官）聲請原審法院以八十九年度毒聲字第九五七二號裁定送
    臺灣高雄看守所附設勒戒處所觀察、勒戒，乙○○於九十年一月十八日入勒戒所
    後翌日（十九日）所採集之尿液仍檢出嗎啡及安非他命陽性反應，因認有繼續施
    用毒品傾向，再經檢察官聲請原審法院裁定送戒治處所施以強制戒治。
二、案經內政部警政署高雄港務警察所、高雄縣警察局林園分局分別移送臺灣高雄地
    方法院檢察署檢察官偵查起訴及移送本院併案審理。
      理      由
一、上訴人即被告乙○○對於前揭施用海洛因之事實，業據其於警訊、原審及本院審
    理時坦承在卷，並有第一級毒品海洛因五包、含有第一級毒品海洛因之殘渣袋二
    個及施用第一級毒品之注射針筒一支、塑膠軟管二條等器具扣案可佐，又被告於
    八十九年十一月十一日十二時三十分許為警查獲後，當日十七時三十五分在警局
    所採集之尿液，乃至移送檢察官訊畢當日釋放候傳期間，於九十年一月十八日經
    拘提至臺灣高雄地方法院檢察署移送臺灣高雄看守所附設勒戒處所實施觀察、勒
    戒，於翌日（十九日）在勒戒所所採之尿液，經檢驗結果，均檢出嗎啡陽性反應
    ，復有高雄市政府衛生局八十九年十一月十七日高衛試煙字第Ｆ─０一九號、高
    雄市立凱旋醫院九十年三月二十三日高市凱醫檢字第六七號煙毒尿液檢驗成績書
    、高雄縣政府衛生局八十九年十二月十四日八九煙檢字第三二三０號煙毒尿液檢
    驗成績書及臺灣高雄看守所附設勒戒處所受勒戒人尿液檢驗結果報告表各一份附
    卷足稽，且查獲之疑似海洛因之白色粉末，經送法務部調查局檢驗結果，為海洛
    因無誤，驗後淨重○點三六甲克，包裝重一點四八甲克，有該局電腦編號000
    000000號鑑定通知書一份在本院卷可憑，被告此部分之自白應與事實相符
    ，堪以採信。
二、被告自警訊至原審審理中矢口否認另有施用安非他命多次犯行，辯稱：我僅有施
    用海洛因，未施用安非他命等語。惟查：
（一）被告於本院審理中坦承施用第二級毒品安非他命，且供稱四、五天施用一次等
      語（見本院卷第二十八頁）。
（二）被告於八十九年十一月十一日為警查獲後當日十七時三十五分在警局所採集之
      尿液，經高雄市政府衛生局以免疫學分析法及TOXI─LAB方法（毒物層析法）
   初驗結果，除檢出嗎啡陽性反應，同時亦檢出甲基安非他命陽性反應，有前揭
      煙毒尿液檢驗成績書可參，經原審法院再送請高雄市立凱旋醫院另以更精確之
      GC/MS（氣體色層質譜分析法）方法複驗結果，仍檢出甲基安非他命及嗎啡陽
      性反應，復有上開高雄市立凱旋醫院檢驗成績書一份在卷足憑。且被告於八十
      九年十一月十八日凌晨零時五分許，在高雄縣大寮鄉萬大橋下為警查獲，經警
      採尿送驗結果，亦呈嗎啡及甲基安非他命陽性反應，該局先以免疫學分析法及
      TOXI─LAB方法（毒物層析法）初驗結果，除檢出嗎啡陽性反應，同時亦檢出
      甲基安非他命陽性反應，有前揭八十九年十二月十四日八九煙檢字第三二三０
      號煙毒尿液檢驗成績書一份在卷可考。
（三）而甲基安非他命經口服投與後，約百分之七十於二十四小時內可自尿液中排出
      ，又其尿液內含甲基安非他命成分之檢出，與投與甲基安非他命的量、個人體
      質、檢驗儀器之精密度有關，通常採尿化驗是否呈陽性反應，應以投與後二十
      四小時內所採者為宜，此有行政院衛生署藥物食品檢驗局（80）藥檢醫字第四
      五二九號函可查，足徵被告於八十九年十一月十一日十七時三十五分（即為警
      採集尿液時）起回溯二十四小時內某時，及八十九年十一月十八日凌晨三時三
      十分（即為警採集尿液時）起回溯二十四小時內某時，分別有施用第二級毒品
      安非他命各一次之事實，應堪認定。
（四）被告為警查獲後經移送檢察官訊畢當日釋放，嗣經檢察官聲請原審法院以八十
      九年度毒聲字第九五七二號裁定送觀察、勒戒，被告經傳喚未到案執行，於九
      十年一月十八日派警拘提至臺灣高雄地方法院檢察署移送臺灣高雄看守所附設
      勒戒處所實施觀察、勒戒，被告於入所翌日（即十九日）在勒戒所所採之尿液
      ，經檢驗結果，仍檢出安非他命陽性反應，亦有前揭臺灣高雄看守所附設勒戒
      處所受勒戒人尿液檢驗結果報告表可稽，顯見被告迄至九十年一月十九日在臺
      灣高雄看守所附設勒戒處所採尿時起回溯前二十四小時內某時止，仍有施用安
      非他命犯行，足堪認定。倘被告無施用安非他命犯行，又豈會三次所採集之尿
      液均檢出安非他命陽性反應，且被告於接受觀察、勒戒後，仍有繼續施用毒品
      之傾向，經檢察官再聲請原審法院裁定送戒治處所施以強制戒治等情，復有上
      開裁定書及臺灣高雄看守所附設勒戒處所九十年一月二十九日高所坤戒勒字第
      二九○號函所附有繼續施用毒品傾向證明書、本院被告院內索引卡紀錄表、臺
      灣高等法院被告全國前案紀錄表、臺灣高雄地方法院檢察署刑案資料查註紀錄
      表等各一份在卷可考，其於原審空口否認未施用安非他命云云，顯不足採信。
      由被告前後不同時間所排放之尿液均有安非他命陽性反應，且於接受觀察、勒
      戒後，認有繼續施用毒品傾向，其自八十九年十一月十一日十七時三十五分在
      警局採尿時起回溯二十四小時內之某時起至九十年一月十九日在臺灣高雄看守
      所附設勒戒處所採尿時起回溯前二十四小時內某時止，被告在此期間內確有反
      覆多次施用第二級毒品安非他命之事實，亦堪認定。
三、被告前於八十六年間，因違反肅清煙毒條例及麻醉藥品管理條例案件（非法吸用
    安非他命及海洛因），分別經原審法院判處有期徒刑三年一月、三月後，經上訴
    本院適用毒品危害防制條例之規定，將其送觀察、勒戒後，認有繼續施用毒品之
    傾向，再裁定施以強制戒治，於戒治期滿後，業經本院於八十八年八月十一日以
    八十七年度上訴字第九八六號判決免刑確定乙節，有該判決書影本一份附卷可稽
    （查被告係於觀察、勒戒後，經認有繼續施用毒品之傾向，再經本院裁定施以強
    制戒治，於戒治期滿後，始經本院判決免刑，此由前揭判決書事實欄第二項及理
    由欄第二項記載可知，甲訴人起訴書認被告係經觀察、勒戒後，認無有繼續施用
    毒品之傾向，而經判決免刑乙節，顯與事實不符，惟對本案之論罪科刑不生引響
    ，逕予更正之，附此敘明。），本件事證明確，被告於前揭免刑判決後五年內再
    犯本案施用第一級、第二級毒品犯行，均堪認定。
四、查海洛因、安非他命分屬毒品危害防制條例第二條第二項第一款、第二款所稱之
    第一級、第二級毒品，不得持有、施用。次按犯毒品危害防制條例第十條施用第
    一級、第二級毒品之罪者，檢察官應先將被告送勒戒處所觀察、勒戒，經觀察、
    勒戒後，有繼續施用毒品傾向者，由檢察官聲請法院或少年法院裁定令入戒治處
    所施以強制戒治，強制戒治期滿或交付保護管束期滿，應由檢察官為不起訴處分
    或由少年法院為不付審理之裁定。依此為不起訴處分或不付審理之裁定後五年內
    再犯第十條之罪者，即不再適用前開不起訴處分、不付審理裁定之規定，而應依
    一般刑事訴訟程序予以起訴論罪科刑。此觀諸毒品危害防制條例第二十條第一項
    、第二項後段、第二十三條第一項、第二項前段規定自明。而於毒品危害防制條
    例修正施行前繫屬之案件，同條例第三十五條亦明定，除有刑法第二條第一項但
    書之情形外，於修正後，由法院依修正後規定處理之，依修正後規定應為不起訴
    處分者，法院應為免刑判決。綜合上開相關規定可知，於毒品危害防制條例修正
    施行前繫屬之案件，於修正後，由法院依修正後規定將被告送勒戒處所觀察、勒
    戒後，認有繼續施用毒品傾向，再裁定施以強制戒治，於戒治期滿後，經為免刑
    判決確定後，五年內再犯第十條施用第一級、第二級毒品之罪者，應同有上開毒
    品危害防制條例第二十三條第二項前段規定之適用，亦即應依一般刑事訴訟程序
    予以起訴論罪科刑。故本案被告前既已因施用毒品案件，經本院裁定送勒戒處所
    觀察、勒戒後，認有繼續施用毒品傾向，再裁定入戒治處所施以強制戒治，於戒
    治期滿後經判決免刑確定後，五年內再犯上開施用第一、二級毒品犯行，即應依
    法論罪科刑。核被告所為，係犯毒品危害防制條例第十條第一項之施用第一級毒
    品罪及同條第二項之施用第二級毒品罪。至被告先後持有第一級、第二級毒品之
    行為，因其持有後進而施用，其持有之低度行為應分別為施用第一級、第二級毒
    品之高度行為所吸收，均不另論持有第一級、第二級毒品罪。又被告分別先後多
    次施用第一級、第二級毒品之行為，均時間緊接，且反覆為之，所犯又各係同一
    罪名之罪，顯均係基於概括犯意反覆為之，均應依連續犯規定，分別論以一罪，
    並分別依法加重其刑。被告所犯施用第一級毒品及施用第二級毒品罪二罪間，所
    犯罪名互異，犯意各別，行為互殊，應予分論併罰。甲訴人雖均僅就被告於八十
    九年十一月十一日為警查獲後當日十七時三十五分在警局採尿時起回溯二十四小
    時內某時之施用第一級、第二級毒品犯行起訴，然被告自八十九年九月中旬起即
    有每天施用第一級毒品一次之犯行，且迄至九十年一月十九日在臺灣高雄看守所
    附設勒戒處所採尿時起回溯前二十四小時內某時仍有施用第一級、第二級毒品之
    事實，既經本院查明，已如前述，此部分犯行雖未經起訴，惟與甲訴人起訴部分
    之犯行，既有連續犯之裁判上一罪關係，基於審判不可分原則，應為起訴效力所
    及，本院自應併予審判，附此敘明。末查，被告前於八十六年、八十七年間因違
    反槍砲彈藥刀械管制條例案件，先後經法院判處有期徒刑六月、七月、七月確定
    ，嗣經合併定其應執行刑為一年六月，已於八十九年三月九日執行完畢等事實，
    有本院刑事案件電話查詢紀錄單及臺灣高等法院被告全國前案紀錄表、臺灣高雄
    地方法院檢察署刑案資料查註紀錄表各一份在卷可考，其於五年內再犯本案有期
    徒刑以上之罪，為累犯，均應依刑法第四十七條規定，分別加重其刑，並遞加其
    刑。
五、原審以被告罪證明確，因予論罪科刑，固非無見；惟查：（一）被告係自八十九
    年九月中旬某日起至九十年一月十八日止，連續每日施用第一級毒品一次，每四
    、五天施用第二級毒品一次，施用地點均在高雄縣大樹鄉○○村○○○路六五號
    住處及高雄縣內等處，此業據被告於本院審理中供述甚詳。原審認定被告自八十
    九年九月間某日起至九十年一月十九日在臺灣高雄看守所附設勒戒處所採尿時起
    回溯前二十四小時內某時止，施用第一級毒品多次，以及施用第二級毒品之地點
    不詳，與事實均有所出入，尚有未洽。（二）被告於八十九年十一月十一日中午
    十二時三十分許，在前揭住處為警查獲，並扣得其與女友吳純婷共有供渠等施用
    之疑似第一級毒品海洛因五包，經送法務部調查局檢驗結果，為海洛因無誤，驗
    後淨重○點三六甲克，包裝重一點四八甲克，有該局電腦編號00000000
    0號鑑定通知書一份在本院卷可憑，原審未等該檢驗報告結果，即自行認定該五
    包白色粉末係海洛因，且重量為毛重約一點八甲克，原審為上開認定所憑之依據
    何來？未見其於理由內敘明，亦有未洽。被告上訴意旨，以量刑過重為由，指摘
    原判決不當，雖無理由，然原判決既有上開可議之處，自屬無可維持，應由本院
    將原判決予以撤銷改判。爰審酌被告於毒品危害防制條例施行前，即有施用毒品
    之不良素行，經本院適用毒品危害防制條例之規定，將其裁定送觀察、勒戒及施
    以強制戒治，而為免刑判決確定後，仍未戒絕毒品，再犯相同之罪，顯見其戒毒
    意志不堅，事後坦承犯行，及念其施用毒品乃自戕一己之身體健康，尚未害及他
    人等一切情狀，就其所犯上開二罪，分別量處如主文第二項所示之刑，並定其應
    執行刑為有期徒刑一年八月。扣案之海洛因五包（驗後淨重○點三六甲克，包裝
    重一點四八甲克），係第一級毒品海洛因，另扣案含有第一級毒品海洛因之殘渣
    袋二個及含有第二級毒品安非他命之殘渣袋一個，暨注射針筒一支、塑膠軟管二
    條、塑膠吸管二支及吸食器一組等器物，則係供被告施用第一級、第二級毒品所
    用之器具，亦經被告於警訊中供明，與上開海洛因，均為被告與其女友吳純婷共
    有之毒品及施用毒品器具等情，有被告之警訊筆錄可按，被告嗣於偵審中雖均否
    認為其所有之物，陳稱均屬吳純婷所有，然上開扣案物均係在被告與吳純婷同居
    之高雄縣大樹鄉○○村○○○路六五號住處查獲，且由被告於警訊中並稱其與吳
    純婷曾在上開住處一同施用海洛因一情，及依案重初供原理，堪認被告警訊中陳
    稱為其與女友吳純婷共有供渠等施用之毒品、器具等語，應為真實可採，是該扣
    案物既均為本案之被告與另案之被告吳純婷共有之物，仍應於本案中為沒收處分
    ，爰就五包海洛因毒品及含有第一級毒品海洛因、第二級毒品安非他命之殘渣袋
    部分（因其上之毒品殘渣已無從與該扣案物分析剝離，應均視同毒品），均依毒
    品危害防制條例第十八條第一項前段規定，宣告沒收銷燬之；就扣案之注射針筒
    一支、塑膠軟管二條、塑膠吸管二支及吸食器一組等施用器具部分，另依刑法第
    三十八條第一項第二款規定，併予宣告沒收。
據上論斷，應依刑事訴訟法第三百六十九條第一項前段、第三百六十四條、第二百九
十九條第一項前段，毒品危害防制條例第十條第一項、第二項、第二十三條第二項前
段、第十八條第一項前段，刑法第十一條、第五十六條、第四十七條、第五十一條第
五款、第三十八條第一項第二款，判決如主文。
本案經檢察官陳惠珠到庭執行職務。
中    華    民    國      九十      年       六       月     二十     日
                              臺灣高等法院高雄分院刑事第七庭
                                  審判長法官  黃壽燕
                                        法官  黃憲文
                                        法官  黃仁松
右正本證明與原本無異。
施用第一級毒品如不服本判決，應於判決送達後十日內向本院提出上訴狀，其未述
理由者並應於提出上訴狀後十日內向本院補提理由書（應附繕本)。
施用第二級毒品部分不得上訴。
                                      書記官  蘇恒仁
中    華    民    國      九十      年       六       月     二十一   日
附錄本判決論罪科刑法條：
毒品危害防制條例第十條：
  施用第一級毒品者，處六月以上五年以下有期徒刑。
  施用第二級毒品者，處三年以下有期徒刑。
                                                                  Ｊ


司法院資訊處製作；財團法人民間司法改革基金會備份。
